臺灣嘉義地方法院刑事判決　　　　　　　100年度易字第503號
公　訴　人　臺灣嘉義地方法院檢察署檢察官
被　　　告　朱國勝
選任辯護人　陳忠鎣律師
上列被告因傷害案件，經檢察官提起公訴（一百年度偵字第三○
四○號），本院判決如下：
    主  文
朱國勝無罪。
    理  由
壹、公訴意旨略以：被告朱國勝於民國一百年三月二十九日下午
    三時許，在嘉義縣東石鄉溫港村塭港二八號前，與告訴人許
    黃春鏡因細故爭執，被告竟基於傷害之犯意，徒手推擠告訴
    人並致其跌到在地，致其受有腹壁挫傷及頭部外傷之傷害。
    因認被告涉有刑法第二百七十七條第一項之傷害罪嫌。
貳、證據能力方面：
    按刑事訴訟法第一百五十五條第二項規定：「無證據能力、
    未經合法調查之證據，不得作為判斷之依據」，在學理上，
    以嚴謹證據法則稱之，係為保護被告正當法律程序權益而設
    ，嚴格限制作為判斷、認定基礎之依據，必須係適格之證據
    資料，並經由完足之證據提示、辨認、調查與辯論，始能為
    不利於被告之有罪判決，至於對其有利之無罪判決，自不在
    此限。學理上乃有所謂彈劾證據，與之相對照，作用在於削
    弱甚或否定檢察官所舉不利被告證據之證明力，是此類彈劾
    證據，不以具有證據能力為必要，且毋庸於判決理由內，特
    別說明其證據能力之有無（最高法院一○○年度臺上字第四
    七六一號、一○○年度臺上字第五二八二號、一○○年度臺
    上字第三八七一號、一○○年度臺上字第二九八○號判決意
    旨參照）。本案既係諭知被告無罪之判決，並未認定被告犯
    罪，揆諸上開說明，自毋庸說明證據能力之有無。
參、實體認定方面：
一、按犯罪事實應依證據認定之，無證據不得認定犯罪事實；不
    能證明被告犯罪者，應諭知無罪之判決，刑事訴訟法第一百
    五十四條第二項、第三百零一條第一項分別定有明文。次按
    告訴人之告訴，係以使被告受刑事訴追為目的，是其陳述是
    否與事實相符，仍應調查其他證據以資審認（最高法院五十
    二年臺上字第一三○○號判例參照）。復按認定犯罪事實應
    依證據，為刑事訴訟法所明定，故被告否認犯罪事實所持之
    辯解，縱屬不能成立，仍非有積極證據足以證明其犯罪行為
    ，不能遽為有罪之認定；認定不利於被告之事實，須依積極
    證據，苟積極證據不足為不利於被告事實之認定時，即應為
    有利於被告之認定，更不必有何有利之證據；認定犯罪事實
    所憑之證據，雖不以直接證據為限，間接證據亦包括在內；
    然而無論直接或間接證據，其為訴訟上之證明，須於通常一
    般之人均不致有所懷疑，而得確信其為真實之程度者，始得
    據為有罪之認定，倘其證明尚未達到此一程度，而有合理之
    懷疑存在時，事實審法院復已就其心證上理由予以闡述，敘
    明其如何無從為有罪之確信，因而為無罪之判決，尚不得任
    意指為違法（最高法院三十年上字第一八三一號、三十年上
    字第八一六號、七十六年臺上字第四九八六號判例參照）。
二、本件公訴人認被告朱國勝涉有傷害犯行，係以告訴人許黃春
    鏡於警詢及偵查指訴、證人許豊朝於警詢、偵查之證詞、證
    人王銘鋒、陳成章、王太源、黃炳淦、陳世勇於偵查之證詞
    、告訴人屋外監視器錄影畫面及翻拍照片為其所憑之論據。
    訊據被告固坦承有於一百年三月二十九日下午三時許，在嘉
    義縣東石鄉溫港村塭港二八號前，與告訴人發生爭執，當時
    伊手有碰觸告訴人之手，惟堅決否認有何傷害之犯行，辯稱
    ：當時未推擠告訴人並致其跌到在地，係告訴人自行倒地，
    告訴人亦未受傷等語。經查：
  (一)被告雖辯稱：當時未推擠告訴人並致其跌到在地，係告訴人
    自行倒地云云，惟被告已於本院供承有於上揭時間、地點與
    告訴人發生爭執，當時伊手有碰觸告訴人之手等語（見本院
    卷第一八、二一二頁），且案發當時告訴人係遭被告推倒在
    地等情，業據證人即告訴人許黃春鏡於警詢（見警卷第五、
    六頁）及本院（見本院卷第五八至六二、一五四頁）、證人
    即在場人許豊朝於警詢（見警卷第八、九頁）、偵查（見偵
    查卷第二九頁）及本院（見本院卷第六三至六五頁）指證明
    確，證人即在場人陳世勇亦於本院證稱：當時看到被告朝證
    人黃春鏡位置衝過去後，即看到證人許黃春鏡倒地等語（見
    本院卷第六九頁），復經本院當庭勘驗告訴人提出案發當時
    屋外監視器錄影光碟結果：「畫面一時間2000/01/19 04 ：
    38：26（證人許黃春鏡於本院證述該監視器時間有誤，見本
    院卷第六二頁）被告雙手向前伸出於腰側並衝向許黃春鏡、
    許豊朝，被告雙手手臂略彎曲，向上舉至頭部，許黃春鏡亦
    雙手五指張開，雙手手臂斜上舉起，許豊朝站在許黃春鏡後
    方右手微彎至腰際處，隨即被告與許黃春鏡雙手手臂均高舉
    ，被告手臂伸直，許黃春鏡手臂略微彎曲，兩人手掌相碰觸
    ，被告向前推，許黃春鏡往後退，被告雙手放下至胸前，畫
    面一時間2000/01/19  04：38：28許黃春鏡頭微仰雙手向前
    平舉，後許黃春鏡身體向後，右手抓住被告領口，被告雙手
    向前平伸，陳世勇左手拉住被告右手臂，許黃春鏡順勢向後
    倒，其右手亦鬆開被告衣服領口，被告身體向前微傾，隨即
    收回左手，陳世勇雙手均抓住被告右手臂，又放開，被告向
    後退。同時畫面四時間2000/ 01/19 04：38：28許黃春鏡身
    體微向後傾，雙膝微彎，臀部向下著地，之後身體及頭部向
    後倒在地上，雙手高舉過頭，右腳屈膝抬起，許豊朝於許黃
    春鏡躺下時向左後方退一步，陳世勇則快步向前伸手阻擋被
    告，畫面四時間2000/01/19  04：38：29許黃春鏡右腳放下
    ，呈大字型仰躺在地」，有勘驗筆錄（見本院卷第一五五、
    一五九頁）及監視器翻拍照片（見本院卷第一六六至一六八
    、一八五至一八八頁）在卷可稽，堪認證人許黃春鏡指證遭
    被告推倒在地等情，應屬實在，並無被告所辯係告訴人自行
    倒地情形。至被告及辯護人雖辯稱該監視器錄影光碟係遭剪
    接，應送請法務部調查局鑑定等語，惟被告已於本院自承無
    證據證明該光碟係遭剪接等語（見本院卷第二一一頁），且
    經本院多次當庭播放並勘驗該監視器錄影光碟，畫面均屬連
    續，並無遭剪接情事，實無送請鑑定之必要，附此敘明。至
    證人即在場人王銘鋒、陳成章、王太源、黃炳淦均於偵查證
    稱：當時係站在廟頂觀看，未看清楚證人許黃春鏡倒下經過
    等語（見偵查卷第四一頁），亦無從為有利於被告之認定。
    另證人即在場人蔡嘉德雖於本院證稱：證人許黃春鏡係故意
    接近被告旁邊，故意倒下等語（見本院卷第一○六頁），惟
    證人蔡嘉德亦於本院自承：其當時所站位置距離證人許黃春
    鏡倒下位置約有九公尺，中間復停有一台自用小客車等語（
    見本院卷第一○七、一○八頁），則證人蔡嘉德當時所立位
    置是否能清楚看見本案突發且短暫之案發經過，實有疑問，
    且其所述亦與上開證人許黃春鏡、許豊朝、陳世勇所為證述
    及本院勘驗監視器錄影光碟結果迥異，是證人蔡嘉德證述：
    證人許黃春鏡係故意接近被告旁邊，故意倒下云云，顯不足
    採。
  (二)證人許黃春鏡所提出長庚醫療財團法人嘉義長庚紀念醫院出
    具之診斷證明書（見警卷第一一頁），其上雖載明證人許黃
    春鏡於一百年三月二十九日下午三時四十九分許，有至該院
    急診求診，就診後診斷病名為「腹壁挫傷、疑頭部外傷」，
    惟被告堅決否認證人許黃春鏡有受傷情形，證人許黃春鏡亦
    於本院證稱：被告並未直接毆打伊頭部及腹部，被告推伊，
    伊就跌倒，後腦有碰到地上，不知腹部為何會受傷，後腦及
    腹部沒有外傷，也沒有瘀青或紅腫，只有會痛而已等語（見
    本院卷第六一、六二、一五四頁），堪認證人許黃春鏡於上
    揭時地遭被告推倒在地後，其頭部及腹部並無外傷、瘀青或
    紅腫情形。另證人即診治醫師楊佳融於本院證稱：上開診斷
    證明書其為病人診療後所出具，診斷證明書所載「腹壁挫傷
    」係當時病人主訴腹部疼痛，所以診斷證明書記載「腹壁挫
    傷」，診斷證明書所載「疑頭部外傷」主要係病人主訴頭痛
    、不舒服等語（見本院卷第二○二、二○三頁），可見上開
    診斷書之記載內容，無非證人楊佳融問診時，依證人許黃春
    鏡關於疼痛之自我陳述所載，尚非證人楊佳融依其診斷結果
    所為判斷至明。證人楊佳融雖於本院證稱：依證人許黃春鏡
    病歷記載，其入院後經蕭光佑醫師進行理學檢查後發現上腹
    有壓痛等語（見本院卷第二○二、二○三頁），然證人楊佳
    融於本院觀看上開監視器錄影光碟後亦證稱：依監視錄影光
    碟畫面顯示，證人許黃春鏡係向後跌倒，應該不會造成其上
    腹壁或腹壁挫傷等語（見本院卷第二○五頁），是縱證人許
    黃春鏡於急診時經醫師進行理學檢查後發現上腹有壓痛，亦
    非係遭被告推倒在地所致。按人體受傷可導致外傷、疼痛、
    暈昡等各種結果，此為一般經驗周知，從而，客觀上固不能
    排除受傷後僅有疼痛反應而無可見外傷之可能性；然在傷害
    告訴案件，此等外觀無法觀察到之受傷結果，仍需有明確之
    事證資以證明，方得據為不利被告事實之認定，殊難僅憑告
    訴人一己之陳述遽爾認定，況告訴人本在以使被告受刑事訴
    追為目的，而疼痛感覺亦與個人主觀感受密切相關，是其有
    關疼痛之陳述是否與事實相符，仍需有他證據以資審認。本
    案既僅有證人許黃春鏡上開關於其遭被告推倒在地後頭部及
    腹部感覺疼痛之主觀片面指證及診治醫師依其主訴內容所出
    具之診斷證明書，又查無其他事證可資為證人許黃春鏡此項
    指訴之佐證，依上開之說明，就證人許黃春鏡指證遭被告推
    倒在地受傷之情，與事實是否相符，顯堪質疑。
三、綜上所述，證人許黃春鏡指證遭被告推倒在地受傷，仍容有
    合理之懷疑存在，衡諸首揭說明，自應依罪疑惟輕之原則，
    為被告有利之認定。此外，復查無其他積極證據證明被告確
    有公訴人所指傷害犯行，自屬不能證明被告犯罪，依法應諭
    知無罪之判決。
據上論斷，應依刑事訴訟法第二百八十四條之一、第三百零一條
第一項，判決如主文。
本案經檢察官陳志川到庭執行職務。
中    華    民    國   100    年    11    月    14    日
                  刑事第三庭    法  官  鄭雅文
以上正本證明與原本無異。
如不服本判決應於判決送達後十日內向本院提出上訴書狀，並應
敘述具體理由；其未敘述上訴理由者，應於上訴期間屆滿後二十
日內向本院補提理由書（均須按他造當事人之人數附繕本）「切
勿逕送上級法院」。告訴人或被害人如對於本判決不服者，應具
備理由請求檢察官上訴，其上訴期間之計算係以檢察官收受判決
正本之日期為準。
中    華    民    國   100    年    11    月    14    日
                                書記官  潘宜伶